臺灣高等法院高雄分院刑事裁定
111年度毒抗字第89號
抗  告  人  
即  被  告  傅美娟



上列抗告人因毒品危害防制條例案件，經檢察官聲請觀察勒戒，
不服臺灣橋頭地方法院中華民國111年1月28日裁定(110年度毒聲
字第813號)，提起抗告，本院裁定如下：
    主  文
抗告駁回。
    理  由
一、本件抗告意旨略以：抗告人即被告傅美娟前因施用第一、二
    級毒品，經臺灣橋頭地方法院裁定令入勒戒處所觀察、勒戒
    ，其期間不得逾2月。惟檢察官對於「初犯」及「3年後再犯
    」行為人之毒癮治療方式，固得依職權斟酌個案具體情節，
    裁量採行「緩起訴之戒癮治療」或「聲請法院裁准觀察勒戒
    」，惟此一裁量權之行使，並非毫無節制，在裁量決定過程
    中，除不得逾越法定之裁量範圍，並應符合法規授權之目的
    ，且不得有消極不行使裁量權之情事。亦即須為「合義務性
    裁量」，在禁止恣意之前提下，俾求符合平等對待原則，並
    實現個案正義，此為立法者對於施用毒品者之人身自由所為
    之制度性保障。經查抗告人固不否認分別於110年3月2日、3
    日間，於高雄市○○區○○路00巷00○0號住處施用第二級毒品甲
    基安非他命、第一級毒品海洛因之事實，然抗告人遭查獲後
    已深知悛悔而戮力戒治毒癮，故經原檢察官依法予以附戒癮
    治療之緩起訴處分，抗告人亦旋至高雄醫學大學附設中和紀
    念醫院就診，並於110年9月15日起即參與該院排定之藥癮治
    療計畫，迄今仍每日前往接受美沙冬藥物維持治療，則縱因
    另案而遭起訴，惟除抗告人於另案係為無罪抗辯，倘獲判無
    罪當無撤銷緩起訴之情事外，且抗告人既於原檢察官之緩起
    訴處分後，即前往高雄醫學大學附設中和紀念醫院參與戒癮
    治療，縱嗣因另案遭起訴，惟仍無礙於抗告人完成戒癮治療
    程序，反而原裁定命抗告人入勒戒處所觀察、勒戒，方有致
    戒癮治療程序中斷，而不利抗告人戒治毒癮之虞，並悖於協
    助成癮者戒治毒癮之立法目的，則原裁定是否妥適，非無再
    予審酌之必要。又查：本件未見原檢察官於提起觀察勒戒之
    聲請前，曾有給予抗告人以口頭或其他方式表達是否已接受
    戒癮治療之機會，或就完成戒癮治療應遵守事項對被告為任
    何徵詢或說明，猶未見其就抗告人何以適於監禁式治療之觀
    察、勒戒，而不適於社區醫療處遇之「緩起訴之戒癮治療」
    處分之裁量權的行使做說明，則檢察官提起本件聲請是否合
    於「合義務性裁量」，尚非無疑。而原審依檢察官之聲請而
    裁准令被告入勒戒處所觀察、勒戒，於裁定中亦未見就抗告
    人縱因另案起訴，如何有礙其完成戒癮治療之期程做何說明
    ，其遽為令抗告人應入勒戒處所觀察、勒戒，容有率斷之虞
    ，爰提起抗告，請求撤銷原裁定云云。
二、檢察官聲請意旨略以：被告傅美娟明知施用海洛因、甲基安
    非他命分別係毒品危害防制條例所訂列管之第一級毒品及第
    二級毒品，依法不得施用之。猶基於施用第一級毒品之犯意
    ，於民國110年3月3日8時許，在高雄市○○區○○路00巷00○0號
    房屋內，以將毒品海洛因倒入注射針筒內摻水稀釋後施打於
    手臂靜脈之方式，施用毒品海洛因一次；另基於施用第二級
    毒品之犯意，於同年月2日18、19時許，在上址以將第二級
    毒品甲基安非他命置入玻璃球吸食器內用火燒烤至汽化狀態
    後吸食之方式，施用毒品甲基安非他命一次。嗣其因涉販賣
    與轉讓第一級毒品案件，經警於同年月3日15時20分許，在
    上址查獲，且經警對之採尿送驗，結果其尿液各呈現毒品海
    洛因、甲基安非他命經人體施用代謝產物之陽性反應，始知
    上情，經高雄市政府警察局林園分局報告偵辦，爰依法聲請
    施以觀察勒戒云云。
三、本院查：
　㈠按犯毒品危害防制條例第10條之罪者，檢察官應聲請法院裁
　　定，令被告入勒戒處所觀察、勒戒，其期間不得逾2月；毒
    品危害防制條例第20條第1項定有明文。
  ㈡查被告傅美娟於偵訊時坦認有如聲請意旨所載施用第一、  
    二級毒品之犯行不諱，且其於民國110 年3 月3 日19時50分
    許為警採集之尿液，經送正修科技大學超微量研究科技中心
    檢驗，結果呈嗎啡及甲基安非他命陽性反應，有該中心110 
    年3 月23日尿液檢驗報告與高雄市政府警察局林園分局查獲
    毒品案件嫌疑人代號與真實姓名對照表（編號：林偵110039
    號）在卷可按，足認被告於聲請意旨所載時、點，確有施用
    第一級毒品海洛因及第二級毒品甲基安非他命無訛。
　㈢被告最近一次因施用毒品經觀察、勒戒或強制戒治執行完畢
    之情形，係於88年間，經法院裁定送觀察、勒戒後，因認其
    有繼續施用毒品傾向，遂令入戒治處所施以強制戒治，嗣經
    裁定停止戒治及撤銷停止戒治後，於90年3 月27日執行完畢
    並經法院判決有罪且為刑之執行完畢等情，亦有上開被告之
    前案紀錄表在卷可查，是被告本次犯行係於上開強制戒治執
    行完畢釋放3 年後所為，依前揭說明，不因其間被告是否另
    因施用毒品犯行經起訴、判刑或執行而受影響，依法應再次
    令入勒戒處所施以觀察、勒戒。　
　㈣抗告人雖辯稱：本件經原檢察官依法予以附戒癮治療之緩起
    訴處分，抗告人亦旋至高雄醫學大學附設中和紀念醫院就診
    ，並於110年9月15日起即參與該院排定之藥癮治療計畫，迄
    今仍每日前往接受美沙冬藥物維持治療，則縱因另案而遭起
    訴，惟除抗告人於另案係為無罪抗辯，倘獲判無罪當無撤銷
    緩起訴之情事外，且抗告人既於原檢察官之緩起訴處分後，
    即前往高雄醫學大學附設中和紀念醫院參與戒癮治療，縱嗣
    因另案遭起訴，惟仍無礙於抗告人完成戒癮治療程序，反而
    原裁定命抗告人入勒戒處所觀察、勒戒，方有致戒癮治療程
    序中斷，而不利抗告人戒治毒癮之虞，並悖於協助成癮者戒
    治毒癮之立法目的云云。然查被告雖因於民國110 年3 月3 
    日8 時許，在高雄市○○區○○路00巷00○0 號房屋內，以針筒
    注射方式施用海洛因1 次，及於同年月2 日18、19時許，在
    上址以玻璃球盛裝再以火燒烤方式施用甲基安非他命1 次。
    嗣為警於同年月3日15時20分許，在上址查獲等事實，業據
    被告傅美娟坦承不諱，且被告尿液經送驗後呈毒品鴉片代謝
    物與安非他命類陽性反應，有正修科技大學超微量研究科技
    中心出具之尿液檢驗報告附卷可稽，被告施用第一、二級毒
    品犯行應堪認定；並經檢察官於110年10月5日，以110年度
    毒偵字第399號、110年度毒偵字第1292號為緩起訴期間為2
    年。被告並應於緩起訴期間內遵守及履行下列處遇與命令：
    ㈠於緩起訴期間內，按照本署指定之醫療院所安排之日期，
    定期接受藥物治療、心理治療或社會復健治療及必要之尿液
    檢驗，至完成戒癮治療為止，期間1年，所需戒癮治療費用
    均須自行負擔。㈡應於緩起訴期間內，分別按時：1.向本署
    觀護人及高雄巿政府毒品防制局報到並接受輔導。2.接受本
    署觀護人不定期驗尿，檢驗結果須呈毒品陰性反應。此有臺
    灣橋頭地方檢察署檢察官110年度毒偵字第399號、110年度
    毒偵字第1292號緩起訴處分書1分附卷可稽。然上開案件經
    依法職權送再議後，則以本件被告曾因販賣、轉讓第一級毒
    品案件，經臺灣橋頭地方檢察署檢察官110年度毒偵字第347
    8號等提起公訴，且被告於該案偵查中已經自白該犯行在卷
    ，此有上開起訴書、刑案資料查註記錄表可憑，而依檢察機
    關辦理緩起訴處分作業要點三、緩起訴處分處理原則：㈠檢
    察官發現被告故意犯他罪，經提起公訴，尚未判決確定者，
    是否為緩起訴處分，應考量日後撤銷緩起訴處分之可能性，
    審慎為之，並命令撤銷臺灣橋頭地方檢察署檢察官之緩起訴
    處分，則緩起訴處分即已不復存在，抗告人並無再接受戒癮
    治療之可言；原審因而以稽諸卷內相關資料，被告尚涉販賣
    、轉讓第一級毒品案件（下稱前案）現由原審審理中，倘檢
    察官就本次施用毒品犯行予以被告附命戒癮治療之緩起訴處
    分，日後前案於緩起訴期間內經法院為有期徒刑之宣告，則
    前揭緩起訴處分有被撤銷之可能，是檢察官考量個案具體情
    節後，認不宜予以機構外之緩起訴處遇，有卷附臺灣高等檢
    察署高雄檢察分署110年度上職議字第4792號檢察長命令再
    議發回續行偵查函暨臺灣高等法院被告前案紀錄表可參，故
    向原審聲請令入勒戒處所觀察、勒戒，核屬有據。
　㈤被告雖又辯稱：本件未見原檢察官於提起觀察勒戒之聲請前
    ，曾有給予抗告人以口頭或其他方式表達是否已接受戒癮治
    療之機會，或就完成戒癮治療應遵守事項對被告為任何徵詢
    或說明，猶未見其就抗告人何以適於監禁式治療之觀察、勒
    戒，而不適於社區醫療處遇之「緩起訴之戒癮治療」處分之
    裁量權的行使做說明，則檢察官提起本件聲請是否合於「合
    義務性裁量」，尚非無疑。而原審依檢察官之聲請而裁准令
    被告入勒戒處所觀察、勒戒，於裁定中亦未見就抗告人縱因
    另案起訴，如何有礙其完成戒癮治療之期程做何說明云云。
    然查本件不僅檢察官於本案以110年度毒偵字第399號、110
    年度毒偵字第1292號為緩起訴處分時，已給予抗告人表示之
    機會（見110年度毒偵字第399號、110年度毒偵字第1292號
    卷），且凡經檢察官聲請法院裁定將被告送勒戒處所觀察、
    勒戒者，法院僅得就其聲請審查被告是否有施用毒品之行為
    ，以及被告是否為「初犯」或為觀察、勒戒、強制戒治執行
    完畢後「3年後再犯」而為准駁之裁定，並無自由斟酌以其
    他方式替代或得以其他原因免予執行之權。又是否給予被告
    為附命完成戒癮治療之緩起訴處分，屬刑事訴訟法第253條
    之1第1項及第253條之2第1項第6款特別賦予檢察官之職權，
    非法院所得審酌，且此非「觀察、勒戒」前置處分，亦與被
    告刑責之追訴要件無關，檢察官自無義務說明為何不給予被
    告戒癮治療之緩起訴處分。法院縱使審查其裁量有無違法，
    也僅在卷證資料所示證物中審酌，而為最低限度之審查，即
    此部分為檢察官之裁量，必須予以尊重。依上開說明，原審
    因認檢察官之聲請為正當，而依毒品危害防制條例第20條第
    1項之規定，裁定被告施用第一、二級毒品，令入勒戒處所
    觀察、勒戒，其期間不得逾2月。經核並無不合，被告仍執
    前詞提起抗告，而指摘原裁定不當，為無理由，應予駁回。
據上論結，應依刑事訴訟法第412條，裁定如主文。
中　　華　　民　　國　　111 　年　　3 　　月　　2　　日
                  刑事第四庭    審判長法  官  黃建榮
                                      法  官  陳君杰
                                      法  官  任森銓
以上正本證明與原本無異。
不得再抗告。
中　　華　　民　　國　　111 　年　　3 　　月　　2 　　日
　　　　　　　　　　　　　　　　　　　書記官  謝佳育